【裁判字號】    89,訴,784
【裁判日期】    890720
【裁判案由】    槍砲彈藥刀械管制等
【裁判全文】
臺灣板橋地方法院刑事判決                          八十九年度訴字第七八四號
    公  訴  人  臺灣板橋地方法院檢察署檢察官
    被      告  乙○○
    指定辯護人  本院
右列被告因違反槍砲彈藥刀械管制條例等案件，經檢察官提起公訴〔八十八年度偵字
第二六九四六號、八十九年度偵緝字第四一九號〕，暨移請併案審理〔臺灣桃園地方
法院檢察署八十九年度偵字第六０四六號〕，本院判決如左：
    主  文
乙○○未經許可持有手槍，處有期徒刑伍年陸月，併科罰金新台幣壹拾貳萬元，罰金
如易服勞役，以佰元即新台幣玖佰元折算壹日。
扣案如附表壹所示物品，沒收。
    事  實
一、乙○○曾有施用毒品、違反修正前麻醉藥品管理條例、違反修正前槍砲彈藥刀械
    管制條例、妨害兵役等前科〔未構成累犯，容後述〕，仍不思悔改，於民國〔下
    同〕八十五年底某日，在不詳地點，自陳秋冬〔已歿，業經臺灣彰化地方法院檢
    察署檢察官以八十九年度偵字第一五四八號處分不起訴〕收受附表壹、貳所示具
    殺傷力之手槍、子彈，竟基於未經許可持有手槍、子彈之犯意，而未經許可無故
    持有附表壹、貳所示手槍、子彈，迄八十七年八月十二日，乙○○欲邀甲○○女
    友廖若娟喝酒，為甲○○所拒，陳某乃於同日早上六時四十五分許，攜帶附表壹
    編號二所示手槍壹把暨附表貳所示子彈貳發，邀洪金榕〔另由臺灣彰化地方法院
    檢察署偵辦〕與另二名不知姓名年籍成年男子，前往彰化縣二林鎮北平里金山巷
    一號甲○○住處理論，乙○○等人竟基於傷害之犯意聯絡與行為分擔，由乙○○
    朝甲○○開貳槍，其中壹槍擊中甲○○左前臂，洪林切見狀前往阻止，洪金榕與
    另二名不知姓名年籍成年男子，各持糞叉朝洪林切猛打、猛刺，致甲○○受有左
    前臂槍傷之傷害，洪林切受有頭部外傷併頻面腫、皮下瘀血、上腹部、右大腿撕
    裂傷、左膝脹痛挫傷等之傷害。嗣於八十八年十二月二十六日凌晨二時許，乙○
    ○持有附表壹所示手槍貳把、子彈壹拾發，在台北縣土城市○○路二四七號三樓
    為警查獲，並扣得附表壹所示手槍、子彈〔鑑驗時試射參發〕。
二、案經被害人甲○○、洪林切訴由彰化縣警察局二林分局報請臺灣彰化地方法院檢
    察署呈請臺灣高等法院檢察署檢察長令轉，暨臺北縣警察局土城分局報請臺灣板
    橋地方法院檢察署檢察官偵查起訴。
    理  由
一、訊據被告乙○○，供稱：「右輪是警方帶我去取出，不是我的，九０、九二是我
    持有的，右輪的不是我的，我連摸都沒有摸過，是警方帶我去取出的。」、「有
    〔在八十七年八月十二日六時多，去甲○○住處〕，我跟洪金榕一起去而已，我
    有拿槍托打甲○○的頭，他用手擋，才走火的。..，糞叉不是我弄的，我也有叫
    不要這樣，洪金榕跟廖若娟是好友，洪金榕有打電話過去，才發生口角。」〔參
    見本院卷第五三頁、第五四頁〕、「不知道〔同行之洪金榕等人要傷害洪林切〕
    」〔參見本院卷第五四頁〕、「電話是洪金榕打的，不是我打的。」、「我沒有
    看到有糞叉，我當時在門口，我沒有看到何人用糞叉，插他。我也覺得很不好。
    」、「〔洪林切所受傷害〕這不是我打的」〔參見本院卷第五十五頁〕、「我已
    〔與被害人〕和解〔並提出調解書壹件〕」〔參見本院卷第五七頁〕、「我跟被
    害人沒有恩仇，是我朋友跟被害人的女友有糾葛，我過去時，沒有意思要傷害被
    害人，我去時，就叫阿昌出來，他〔指甲○○〕不要，在拉扯時，才走火的，當
    時洪林切出來說不要這樣，我就走了，我也不知道洪林切會受傷，我也不知道甲
    ○○受槍傷。」、「我們沒有帶糞叉過去，可能是他家的，我們也沒有意思藥商
    〔要傷〕害他〔指洪林切〕。」、「我當時沒有意思要傷害他們」〔參見本院卷
    第七六頁、第七七頁〕、「我不是故意要傷他，我傷到他，我也很難過。」〔參
    見本院卷第七九頁〕、「我不是故意的，我心中也很難過，是他用手來擋才走火
    的。」〔參見本院卷第八一頁〕等。查：
    〔一〕右揭事實，業據被告於警訊時及偵訊時自白不諱〔參見臺灣板橋地方法院
          檢察署八十八年度偵字第二六九四六號卷第四頁、第五頁、第十六頁反面
          〕，與被害人甲○○、洪林切指訴被害情節〔參見同上偵卷第三０頁至第
          三五頁〕，互核相符，扣案如附表壹所示手槍、子彈具殺傷力，有內政警
          政署刑事警察局八十八年十二月三十一日刑鑑字第一四０二二０號鑑驗通
          知書足參〔附同上偵卷第二七頁〕，被害人甲○○、洪林切受有事實欄所
          示傷害，亦有診斷證明書貳紙足佐〔附彰化縣警察局二林分局林警刑字第
          二八六三六號卷內〕。
    〔二〕查被害人甲○○訴稱：「當天..我前任女友有帶小孩到我家，到清晨四、
          五點在講電話，我說那麼晚了，不要打〔電話〕來，我就把電話褂調〔掛
          掉〕，又打〔電話〕來要我前任女友出去喝酒，我有在電話中跟他〔指打
          電話來之人〕吵架，我就褂〔掛〕電話，後來有人到我家叫我，我打開門
          ，發現有四、五人在外面，我就趕快要關門，就有人朝我開槍，..，有人
          拿農用叉子叉我母親，致我母親受傷，我當時奄奄一息，血流滿身他們才
          離開」〔參見本院卷第三三頁〕、「我要關門就來不及，他們就衝入就開
          槍了，..」〔參見本院卷第三四頁〕，被害人洪林切於警訊時訴稱：「當
          時他們四、五人陌生男子進入我兒子甲○○的房間毆打我兒子〔開槍射傷
          我兒子〕，我就跟著進去我兒子房間，之後那些陌生男子就毆打我成傷」
          〔警訊筆錄附彰化縣警察局二林分局林警字第二八六三六號卷〕，與被告
          於警訊時供稱：確實槍殺〔傷〕、毆打甲○○、洪林切，「當時我攜制式
          九０手槍乙把、子彈貳發，〔槍、彈〕是我所有，..」〔參見八十八年度
          偵字第二六九四六號卷第四三頁正面〕等情，互核相符，堪認被告確有事
          實欄所示傷害犯行。所辯槍傷甲○○為「槍枝『走火』」等情，為犯後飾
          卸之詞，未便遽信。
    〔三〕附表壹所示槍、彈，原均在被告持有中，而於八十八年十二月二十六日，
          在臺北縣土城市○○路二四七號三樓，經警起獲，業據被告於警訊時供明
          〔參見八十八年度偵字第二六九四六號卷第四頁反面〕，復有扣案如附表
          壹所示槍、彈等足參，扣案如附表壹所示槍、彈均具殺傷力，此有內政部
          警政署刑事警察局八十八年十二月三十一日刑鑑字第一四０二二０號鑑驗
          通知書足稽〔附同上偵卷第二七頁〕。又被告於警訊時另供稱其前往洪明
          昌住處時係攜「制式九０手槍乙把、子彈貳發」〔參見同上偵卷第四三頁
          正面〕，當時擊發貳槍〔參見同上偵卷第五頁反面〕，與被害人甲○○、
          洪林切指訴被害情節相符，據此，被告原持有之子彈，應含附表貳所示擊
          傷甲○○之貳發子彈，再查，被害人甲○○因被告槍擊受有事實欄所示傷
          勢，有診斷證明書足佐〔附彰化縣警察局二林分局林警字第二八六三六號
          卷內〕，亦見附表貳所示子彈，亦具殺傷力，凡此情節，堪認被告確有右
          開違反槍砲彈藥刀械管制條例犯行。
    〔四〕本件事證明確，被告之右開犯行堪予認定。
二、核被告所為，係犯槍砲彈藥刀械管制條例第七條第四項之未經許可持有手槍罪、
    第十二條第四項之未經許可持有子彈罪、刑法第二百七十七條第一項之傷害罪。
    其以一行為同時持有附表壹、貳所示槍、彈，暨接續以一行為傷害甲○○、洪林
    切，均為想像競合犯，依序從一重論以未經許可持有手槍罪、傷害罪。被告就事
    實欄所示傷害犯行，與洪金榕暨另二名不知姓名年籍成年男子間，有犯意之聯絡
    與行為之分擔，為共同正犯。所犯未經許可持有手槍、傷害貳犯行，有方法結果
    之牽連關係，應從一重之未經許可持有手槍罪處斷。被告所為持有附表貳所示子
    彈之犯行，起訴書雖未敘及，惟與起訴部份有實質上一罪之關係，為起訴效力所
    及，本院自得併予審究。爰審酌被告犯罪之動機、目的、手段、所生之危害暨犯
    罪後與被害人成立和解，有彰化縣二林鎮調解委員會調解書足參〔附本院卷第五
    九頁〕等一切情狀，量處如主文所示之刑，並就所處罰金刑諭知易服勞役之折算
    標準。扣案如附表壹所示槍、彈為違禁物，依法宣告沒收。附表壹所示鑑驗時「
    試射」之子彈參發，附表貳所示子彈貳顆於槍擊甲○○時業已擊發，顯已滅失，
    爰不為沒收之諭知。
三、末按人民身體之自由應予保障，憲法第八條設有明文。限制人身自由之法律，其
    內容須符合憲法第二十三條所定要件。保安處分係對受處分人將來之危險性所為
    拘束其身體、自由等之處置，以達教化與治療之目的，為刑罰之補充制度。本諸
    法治國家保障人權之原理及刑法之保護作用，其法律規定之內容，應受比例原則
    之規範，使保安處分之宣告，與行為人所為行為之嚴重性、行為人所表現之危險
    性，及對於行為人未來行為之期待性相當。槍砲彈藥刀械管制條例第十九條第一
    項規定：「犯第七條、第八條、第十條、第十一條、第十二條第一項至第三項、
    第十三條第一項至第三項之罪，經判處有期徒刑者，應於刑之執行完畢或赦免後
    ，令入勞動場所，強制工作，其期間為三年。」，此項規定不問對行為人有無預
    防矯治其社會危險性之必要，一律宣付強制工作三年，限制其中不具社會危險性
    之受處分人之身體、自由部分，其所採措施與所欲達成預防矯治之目的及所需程
    度，不合憲法第二十三條所定之比例原則〔司法院大法官會議釋字第四七一號解
    釋意旨〕。審酌被告雖持有附表壹、貳所示槍枝及子彈，惟於犯後業與被害人成
    立和解，業見前述，並引導員警起獲附表參、肆所示陳秋冬生前遺置之槍、彈〔
    容後述〕，犯後已竭力防免再生社會危險，綜此情節，實無宣付強制工作冀預防
    矯治其社會危險性之必要，附此敘明。
四、按刑法第七十九條之一第一項規定：「二以上徒刑併執行者，第七十七條所定最
    低應執行之期間，合併計算之。」同條第三項規定：「依第一項規定合併計算執
    行期間而假釋者，前條第一項規定之期間，亦合併計算之。」，則在併合執行之
    情形，經許其假釋出獄者，其報請許可假釋所須最低應執行之期間，既合併計算
    ；且假釋期間〔即殘刑期間〕，亦合併計算之，其期間即無從區分。從而，不論
    假釋出獄前所執行之期間是否已逾其中任一罪之刑期，亦不論嗣後其假釋有無被
    撤銷，在假釋期間內，均應認為尚未執行完畢。其於執行逾其中任一罪之刑期後
    五年內之假釋期間，再犯有期徒刑以上之罪者，不應論以累犯〔民國八十八年七
    月二十日最高法院八十八年第四次刑事庭會議決議意旨參照〕。
        查被告乙○○於〔一〕八十一年間，因施用毒品、違反麻醉藥品管理條例案
    ，經臺灣彰化地方法院依序判處有期徒刑參年肆月、有期徒刑陸月，於八十二年
    七月十二日確定，於上開判決確定前所犯妨害兵役案、違反槍砲彈藥刀械管制條
    例案，依序經臺灣彰化地方法院、臺灣臺中地方法院判處有期徒刑肆月、有期徒
    刑壹年肆月，亦經確定，嗣經定應執行刑有期徒刑伍年確定而入監服刑〔自八十
    二年九月十六日起算〕。〔二〕另因施用毒品、違反麻醉藥品管理條例案，經臺
    灣臺中地方法院依序判處有期徒刑參年肆月、有期徒刑陸月，併定應執行刑有期
    徒刑參年陸月，於八十三年二月二十五日確定，接續執行，於八十五年六月十八
    日，因縮短刑期假釋出監〔假釋縮刑期滿日為九十年十一月二十五日〕。嗣經撤
    銷假釋，執行殘刑伍年伍月柒日〔指揮書執畢日期為九十四年六月一日〕，此有
    臺灣高等法院檢察署刑案紀錄簡覆表在卷足佐，准據前引最高法院決議意旨，不
    認被告成立累犯，附此敘明。
五、公訴意旨另以被告自事實欄所示時間起，未經許可持有附表參所示之手槍、子彈
    ，因認被告尚涉此部份未經許可持有手槍、子彈罪嫌云云。質諸被告，堅決否認
    此部份犯罪，辯稱：「右輪〔指附表參編號一所示槍枝〕是警方帶我去取出，不
    是我的，..右輪的不是我的，我連都沒摸過，是警方帶我去取出的」〔參見本院
    卷第五三頁〕等。查：
    〔一〕附表參所示槍、彈，係被告引導承辦員警於八十九年一月十九日，在彰化
          縣二林鎮○○路五一三巷五八號後面之樹下挖取起獲，業據被告於警訊時
          陳明。復有挖取槍、彈之照片足佐〔附彰化縣警察局二林分局林警刑字第
          一０二五八號卷內〕。查被告於八十九年一月十九日應警訊時供明：「我
          曾看見他〔指陳秋冬〕把交給我貳把槍械〔指附表壹所示槍械〕外槍枝埋
          藏於其〔陳秋冬〕住處後面樹木下」，承辦員警乃攜同被告前往彰化縣二
          林鎮○○路五一三巷五八號後面之樹下挖取起獲附表參所示槍枝，有被告
          上開時日之警訊筆錄、挖取槍、彈之照片足稽。被告於臺灣桃園地方法院
          檢察署訊問時，供明上址係「陳秋冬〔祥冬洗衣店〕店後面，但洗衣店現
          已關閉」〔參見臺灣桃園地方法院檢察署八十九年度偵字第六０四六號卷
          第十六頁正面〕，綜合被告供述意旨，顯非「自白」持有附表參所示槍、
          彈，復查無積極確切之事證，足認被告持有附表參所示槍、彈，未便但以
          被告引導承辦員起獲該等槍、彈一節遞衍為被告對附表參所示槍彈具事實
          上之管領力而涉此部份犯嫌。
    〔二〕此外，復查無其他積極確切之事證足認被告涉嫌未經許可持有附表參所示
          槍、彈，當屬不能證明其此部份犯罪，惟公訴意旨指此部份與有罪部份為
          實質上一罪之關係，爰不另為無罪之諭知。
六、臺灣桃園地方法院檢察署移送併辦意旨略以：被告乙○○涉嫌未經許可持有附表
    肆所示槍、彈，因認此部份犯行與起訴部份有實質上一罪之關係，爰移請併案審
    理。質諸被告乙○○，亦堅決否認此部份犯罪，辯稱：「〔槍枝鑑定報告記載〕
    三五七的〔詳如附表肆〕不是我的槍」〔參見本院卷第五七頁〕。查：附表肆所
    示槍、彈，係被告引導承辦員警於八十九年二月二日，在彰化縣二林鎮○○里○
    ○路三九二巷二三號屋後廢棄空屋內起獲，亦經被告於警訊時供明，有現場紀錄
    、被告之警訊筆錄、現場照片足佐〔附彰化縣警察局八九彰警刑字第三四一五二
    號卷內〕，被告於偵訊時則堅指上址「南安路」是陳秋冬住處〔參見臺灣桃園地
    方法院檢察署八十九年度偵字第六０四六號卷第十六頁正面〕，細查臺灣彰化地
    方法院檢察署八十五年十一月二十二日第九八八號相驗屍體證明書，記載「陳秋
    冬」死亡時之「戶籍所在地」為「臺灣省彰化縣二林鎮○○里○○路三九二巷二
    三號」，有上開相驗屍體證明書足參〔附臺灣彰化地方法院檢察署八十九年度偵
    字第一五四八號卷第十三頁〕，起獲附表肆所示槍、彈之地點，正係「陳秋冬」
    生前住處，被告執前情置辯，非屬無據，未便遽認被告尚涉未經許可持有附表肆
    所示槍、彈犯嫌，即與有罪部份不生實質上一罪之關係，非起訴效力所及，本院
    無從審究，應退由臺灣桃園地方法院檢察署檢察署續行偵查。
據上論斷，應依刑事訴訟法第二百九十九條第一項前段，槍砲彈藥刀械管制條例第七
條第四項、第十二條第四項，刑法第十一條前段、第二十八條、第五十五條、第二百
七十七條第一項、第四十二條第二項、第三十八條第一項第一款，罰金罰鍰提高標準
條例第一條前段、第二條，現行法規所定貨幣單位折算新台幣條例第二條，判決如主
文。
本案經檢察官賴惠慈到庭執行職務。
中      華      民      國      八十九      年    七      月    二十    日
                                      臺灣板橋地方法院刑事第五庭
                                          法  官  陳  福  來
右正本證明與原本無異。
如不服本判決，應於判決送達後十日內，向本院提出上訴狀。
                                          書記官  陳  春  銘
中      華      民      國      八十九      年    八      月    二      日
~g2;
附表壹：
┌──┬──────────┬───┬─────────────────┐
│編號│品                名│數  量│備                             註 │
├──┼──────────┼───┼─────────────────┤
│一  │美國BERETTA廠製92FS │壹把  │八十八年十二月二十六日經警在臺北縣│
│    │型口徑9MM之制式半自 │      │土城市○○路二四七號三樓起獲。    │
│    │動手槍〔槍枝管制編號│      │                                  │
│    │：000000000│      │                                  │
│    │０三號〕。          │      │                                  │
├──┼──────────┼───┤                                  │
│二  │獨立國協製MAKAROV型 │壹把  │                                  │
│    │口徑9MM(9x18)之制式 │      │                                  │
│    │半自動手槍〔槍枝管制│      │                                  │
│    │編號：0000000│      │                                  │
│    │六０四號〕。        │      │                                  │
├──┼──────────┼───┤                                  │
│三  │子彈                │柒發  │                                  │
│    │〔原扣得壹拾發，鑑驗│      │                                  │
│    │時試射發，僅餘柒發│      │                                  │
│    │〕。                │      │                                  │
└──┴──────────┴───┴─────────────────┘
附表貳：
┌──┬──────────┬───┬─────────────────┐
│編號│品                名│數  量│備                             註 │
├──┼──────────┼───┼─────────────────┤
│一  │子彈                │貳發  │八十七年八月二十二日槍傷甲○○時擊│
│    │                    │      │發。                              │
└──┴──────────┴───┴─────────────────┘
附表：
┌──┬──────────┬───┬─────────────────┐
│編號│品                名│數  量│備                             註 │
├──┼──────────┼───┼─────────────────┤
│一  │仿美國SMITH&WESSON廠│壹把  │被告引導承員警於八十九年一月十九日│
│    │口徑0.357吋 轉輪手槍│      │，在彰化縣二林鎮○○路五一三巷五八│
│    │製之仿造轉輪手槍。  │      │號後面之樹下挖取起獲。            │
├──┼──────────┼───┤                                  │
│二  │子彈                │發  │                                  │
│    │〔原起獲伍發，鑑驗時│      │                                  │
│    │試射貳發，僅餘發〕│      │                                  │
└──┴──────────┴───┴─────────────────┘
附表肆：
┌──┬──────────┬───┬─────────────────┐
│編號│品                名│數  量│備                             註 │
├──┼──────────┼───┼─────────────────┤
│一  │捷克ＣＺ廠製口徑0.25│壹把  │被告引導承辦員警於八十九年二月二日│
│    │吋制式半自動手槍〔槍│      │，在彰化縣二林鎮○○里○○路三九二│
│    │枝管制編號：一一０二│      │巷二三號屋後廢棄空屋內起獲。      │
│    │一六三八四０號〕。  │      │                                  │
├──┼──────────┼───┤                                │
│二  │仿美國SMITH&WESSON廠│貳把  │                                  │
│    │口徑0.357吋 轉輪手槍│      │                                  │
│    │製之仿造轉輪手槍〔槍│      │                                  │
│    │枝管制編號：一一０二│      │                                  │
│    │一六三八四一號、一一│      │                                  │
│    │00000000號〕│      │                                  │
│    │。                  │      │                                  │
├──┼──────────┼───┤                                  │
│三  │制式口徑0.25吋半自動│      │                                  │
│    │手槍彈。            │      │                                  │
│    │〔原起獲伍發，鑑驗時│貳發  │                                  │
│    │試射發，僅餘貳發〕│      │                                  │
├──┼──────────┼───┤                                  │
│四  │制式口徑0.357吋轉輪 │      │                                  │
│    │手槍彈。            │      │                                  │
│    │〔原起獲柒發，鑑驗時│發  │                                  │
│    │試射肆發，僅餘發〕│      │                                  │
└──┴──────────┴───┴─────────────────┘
附錄本案論罪科刑法條全文：
槍砲彈藥刀械管制條例第七條：
未經許可，製造、販賣或運輸火砲、肩射武器、機關槍、衝鋒槍、卡柄槍、自動步槍
、普通步槍、馬槍、手槍或各類砲彈、炸彈、爆裂物者，處死刑、無期徒刑或七年以
上有期徒刑；處徒刑者，併科新台幣三千萬元以下罰金。
未經許可，轉讓、出租或出借前項所列槍砲、彈藥者，處無期徒刑或五年以上有期徒
刑，併科新台幣一千萬元以下罰金。
意圖供自己或他人犯罪之用，而犯前二項之罪者，處死刑或無期徒刑；處徒刑者，併
科新台幣五千萬元以下罰金。
未經許可，持有、寄藏或意圖販賣而陳列第一項所列槍砲、彈藥者，處五年以上有期
徒刑，併科新台幣一千萬元以下罰金。
第一項至第三項之未遂犯罰之。
槍砲彈藥刀械管制條例第十二條：
未經許可，製造、販賣或運輸子彈者，處一年以上七年以下有期徒刑，併科新台幣五
百萬元以下罰金。
未經許可，轉讓、出租或出借子彈者，處六月以上五年以下有期徒刑，併科新台幣三
百萬元以下罰金。
意圖供自己或他人犯罪之用，而犯前二項之罪者，處三年以上十年以下有期徒刑，併
科新台幣七百萬元以下罰金。
未經許可，持有、寄藏或意圖販賣而陳列子彈者，處五年以下有期徒刑，併科新台幣
三百萬元以下罰金。
第一項至第三項之未遂犯罰之。
刑法第二百七十七條：
傷害人之身體或健康者，處三年以下有期徒刑、拘役或一千元以下罰金。
犯前項之罪因而致人於死者，處無期徒刑或七年以上有期徒刑；致重傷者，處三年以
上十年以下有期徒刑。


司法院資訊處製作；財團法人民間司法改革基金會備份。
